【裁判字號】    95,台上,6088
【裁判日期】    951109
【裁判案由】    違反毒品危害防制條例
【裁判全文】
最高法院刑事判決            九十五年度台上字第六０八八號
上  訴  人  台灣高等法院檢察署檢察官
被      告  甲○○
上列上訴人因被告違反毒品危害防制條例案件，不服台灣高等法
院中華民國九十五年八月二十二日第二審判決（九十五年度上訴
字第二二七九號，起訴案號：台灣桃園地方法院檢察署九十四年
度偵字第一一五六六號），提起上訴，本院判決如下：
    主  文
原判決撤銷，發回台灣高等法院。
    理  由
本件原判決認定上訴人甲○○明知海洛因、甲基安非他命分屬毒
品危害防制條例第二條第二項第一款、第二款規定之第一、二級
毒品，不得販賣及非法持有，竟意圖營利，基於販賣第一級毒品
海洛因、第二級毒品甲基安非他命之概括犯意，連續於不詳時、
地，自真實姓名不詳自稱「阿發」之成年男子，購入數量不詳之
海洛因、甲基安非他命後，除部分供己施用外，並以其不知情兄
長林煜明之0000000000號SIM 卡，裝於其所有之行動電話作為聯
絡工具，自民國九十四年五月八日起至同年五月十二日止，連續
為下列販賣行為：(一)九十四年五月八日晚上八時十二分許，吳承
泰以其所使用之門號0000000000號行動電話撥打上訴人所使用之
上揭行動電話，言明欲購買新台幣（下同）一千元之海洛因，雙
雙隨之於當日在上訴人之桃園縣八德市○○路○段二五二巷七一
弄九０衖六號之住處巷口，完成交易。(二)九十四年五月九日下午
三時五十八分許，吳承泰以同一手法，向上訴人購買甲基安非他
命一千元。又於同日下午五時五十三分許，以相同之方法向上訴
人購買二千元之海洛因。(三)九十四年五月十一日下午一時六分許
，吳承泰以同一手法，於上訴人住處附近之巷口，向上訴人購買
四千元之海洛因，以上總計販賣海洛因計七千元。(四)九十四年五
月十二日下午五時五十一分許，吳承泰以同一手法表明欲購買二
千元之海洛因、五千元之甲基安非他命，雙方約定於大楠郵局交
易，吳承泰於當晚六時七分許，駕駛5098—ＧＦ自用小客貨車，
在大楠郵局對面即八德市○○路○段八四一號前等候，迨上訴人
進入吳承泰自用小客貨車之副駕駛座，尚未完成交易時，即為警
當場查獲，並在上訴人所有之黑色皮包內查扣得海洛因九包（驗
餘淨重共計6.71公克、包裝重2.35公克）、甲基安非他命二包（
驗餘實稱含袋重共計9.513 公克）等情，因而撤銷第一審之科刑
判決，改判依修正前刑法連續犯之規定，論處上訴人連續販賣第
一級毒品，並依刑法第五十九條之規定，酌處有期徒刑柒年拾月
，固非無見。
惟查(一)刑法第五十九條之酌量減輕其刑，必於犯罪之情狀，在客
觀上足以引起一般人之同情，認為即予宣告法定低度刑期，猶嫌
過重者，始有其適用；至犯罪之情節輕微，僅可為法定刑度從輕
科刑之標準，不得為酌量減輕之理由，原判決認定上訴人本身為
施毒之人，為圖降低自己施用毒品之成本，而大量購買毒品之優
惠，與一般專門販售毒品牟利者之惡性不同，並以其販賣之次數
不多，且所得非鉅，其犯罪情節，尚非重大不赦，若處死刑或無
期徒刑，實屬情輕法重，在客觀上尚足以引起一般人之同情，認
處以最低度刑罰無期徒刑猶嫌過重，爰依刑法第五十九條規定酌
量減輕其刑等語。但上開「犯罪動機、犯罪所生之危險或損害」
究為刑法第五十七條第一、九款所指科刑輕重之標準，或為同法
第五十九條所指之酌減其刑之範疇，原審未細心推求，遽行判決
，已有可議。且就上訴人因施用毒品，進而大量購買毒品之優惠
販入毒品及所得非鉅等情節，如何在客觀上引起一般人之同情，
而足為酌減其刑之依據，未具體說明其所憑之依據，併有理由不
備之違誤。(二)刑法第六十二條第二項原規定「無期徒刑減輕者，
為七年以上有期徒刑」。但刑法於九十四年二月二日修正公布，
九十五年七月一日施行，其中同條項修正為「無期徒刑減輕者，
為二十年以下十五年以上有期徒刑。」原審既援引刑法第五十九
條之規定酌減其刑之依據，但未依刑法第二條第一項之規定，就
無期徒刑減輕其刑部分比較新舊法予以適用，逕對上訴人諭知有
期徒刑七年十月，自有判決不適用法則及不備理由之違誤。檢察
官上訴意旨指摘原判決不當，尚非全無理由，應認有撤銷發回更
審之原因。
據上論結，應依刑事訴訟法第三百九十七條、第四百零一條，判
決如主文。
中    華    民    國  九十五  年  十一    月    九    日
                      最高法院刑事第五庭
                          審判長法官  莊  登  照
                                法官  洪  明  輝
                                法官  黃  一  鑫
                                法官  林  秀  夫
                                法官  徐  昌  錦
      本件正本證明與原本無異
                                      書  記  官
中    華    民    國  九十五  年  十一    月   十五   日
                                                     Ｒ


司法院資訊處製作；財團法人民間司法改革基金會備份。
